臺灣桃園地方法院刑事判決　　　　　　　100年度訴字第709號
公　訴　人　臺灣桃園地方法院檢察署檢察官
被　　　告　秦琳棋
指定辯護人　本院公設辯護人林銘宏
上列被告因毒品危害防制條例案件，經檢察官提起公訴（99年度
偵字第22688 號），本院判決如下︰
    主  文
秦琳棋共同販賣第三級毒品，處有期徒刑壹年參月，扣案如附表
編號2 所示之物沒收；未扣案如附表編號3 、4 所示之物均沒收
，如全部或一部不能沒收時，追徵其價額；未扣案之販賣第三級
毒品所得之財物新臺幣伍佰元沒收，如全部或一部不能沒收時，
以其財產抵償之。
    事  實
一、秦琳棋（綽號阿秦）、曾瑞賓（綽號阿賓，檢察官另行分案
    偵查）均明知愷他命（Ketamine，俗稱K 他命）係毒品危害
    防制條例列管之第三級毒品，不得販賣，秦琳棋與曾瑞賓共
    同以門號0000000000、0000000000號行動電話作為販毒工具
    ，由曾瑞賓提供愷他命以供販賣，秦琳棋則負責前往約定地
    點交付愷他命予買家並收取價金，秦琳棋每次販賣1 公克50
    0 元愷他命曾瑞賓承諾將給予新臺幣（下同）50元，2 公克
    1,000 元愷他命將給予100 元，以作為報酬。秦琳棋與曾瑞
    賓共同基於販賣愷他命營利之犯意聯絡，民國99年7 月下旬
    某日，李明軒以門號0000000000號之行動電話撥打曾瑞賓持
    用之門號0000000000號行動電話聯繫購買愷他命，並約定桃
    園縣桃園市○○路陸橋旁之加油站交易，曾瑞賓再以其持用
    之門號0000000000號行動電話撥打秦琳棋持用之門號000000
    0000號行動電話聯繫秦琳棋前往約定地點交易，秦琳棋攜帶
    1 包愷他命前往上址，販賣交付1 包愷他命予李明軒，日後
    曾瑞賓再向李明軒另行收取500 元價金。99年8 月17日晚間
    6 時30分許，員警至桃園縣桃園市東市43號秦琳棋住處盤查
    ，經表明身分後，秦琳棋主動交付扣案如附表編號1 所示之
    愷他命21小包（純質淨重22.9409 公克，與本件販賣毒品並
    無關連，其另涉意圖販賣而持有或持有第三級毒品純質淨重
    20公克以上之罪未據檢察官起訴）、供販賣毒品所用如附表
    編號2 所示電子磅秤1 臺，在員警尚未發覺其販賣毒品犯罪
    前，秦琳棋主動供出曾販賣愷他命予李明軒，經警傳喚李明
    軒到案後，始悉上情。
二、案經桃園縣政府警察局桃園分局移送臺灣桃園地方法院檢察
    署檢察官偵查起訴。
    理  由
一、證據能力部分：
    本案所引用之供述及非供述證據，經本院依法踐行調查證據
    程序，檢察官、被告及辯護人均不爭執各該證據之證據能力
    （見本院審訴卷第21頁），且亦查無依法應排除其證據能力
    之情形，是後述所引用證據之證據能力均無疑義，先予敘明
    。
二、審理範圍：查本件起訴書僅記載被告為警查獲並「扣得」第
    三級毒品愷他命共21小包（毛重33.5840 公克），並未起訴
    被告另涉有持有第三級毒品純質淨重超過20公克之罪，況被
    告於偵查及本院審理中均坦認扣案之愷他命係共犯曾瑞賓於
    查獲前數日（後改稱查獲當日）拿到伊住處（見偵字第2268
    7 號卷第5 頁反面，本院卷第15頁），而本件起訴販賣毒品
    時間係99年7 月下旬，距離查獲當時99年8 月17日，已有相
    當時日，自難認扣案愷他命係販賣予李明軒後所剩，或為同
    一批販入，故被告非法持有本件扣案愷他命部分，是否另涉
    意圖販賣而持有或持有逾量第三級毒品罪，自非本件審理之
    範圍，應由檢察官另行處理。
三、前揭事實，業據被告秦琳棋於警詢、檢察官訊問及本院準備
    程序、審理時坦白承認（見偵字第22687 號卷第4 頁反面至
    第5 頁反面、第24、24-1頁、第47頁反面、第75至77頁，本
    院審訴卷第20頁反面、本院卷第13頁反面至14頁），並有證
    人李明軒於警詢及檢察官訊問時證述確係有向被告及曾瑞賓
    購買毒品等情明確（見偵字第22687 號卷第43、44、74、75
    頁），復有扣案如附表編號1 所示之愷他命、附表編號2 所
    示之電子磅秤1 臺可稽。又上開扣得疑似愷他命之白色結晶
    經送交通部民用航空醫務中心以氣相層析質譜儀法檢出愷他
    命成分（取樣0.4906公克，驗餘淨重28.2214 公克，純度79
    .9% ，純質淨重22.9409 公克，有該中心99年11月1 日出具
    之航藥鑑字第0000000 號、0000000Q號鑑定書2 紙在卷可查
    （見偵字第22688 號卷第65、67頁），可見被告與曾瑞賓間
    確實有販賣愷他命之分工，堪認被告上開自白與事實相符，
    堪予採信。又證人李明軒證述伊是先認識曾瑞賓，後來才認
    識秦琳棋，愷他命是向曾瑞賓拿的，有時是曾瑞賓送毒品給
    伊，有時是秦琳棋等語（見偵字第22687 號卷第74、75頁）
    ，被告亦坦認99年7 月下旬某日，曾瑞賓有叫伊送1 包愷他
    命予李明軒（見本院卷第13頁反面），足見被告與曾瑞賓間
    ，就上開販賣愷他命予李明軒之犯行，有犯意聯絡及行為分
    擔。又被告自承伊當時沒有工作，三餐及生活開銷都是曾瑞
    賓幫伊負責，1 公克愷他命賣500 元伊可分得50元，2 公克
    則分得10 0元，平均1 天可賺500 元等語（見偵字第22687
    號卷第5 、77頁，本院卷第14頁反面），顯然被告有販賣愷
    他命以營利之意圖，至堪認定。綜上，本件事證明確，被告
    犯行洵堪認定。
四、查愷他命係毒品危害防制條例第2 條第2 項第3 款規定之第
    三級毒品，核被告所為，係犯毒品危害防制條例第4 條第3
    項販賣第三級毒品罪。被告與曾瑞賓間，就前開犯行有犯意
    聯絡及行為分擔，為共同正犯。又被告於偵查中供出毒品取
    自曾瑞賓之來源，並敘明曾瑞賓之年籍資料、指認相片（見
    偵字第22687 號卷第45頁反面、第51頁），檢察官於起訴書
    亦載明被告犯罪後供出毒品來源，因而查獲共犯曾瑞賓，另
    分案偵辦，此有簽呈1 份在卷可稽（見偵字第22687 號卷第
    88頁），應依毒品危害防制條例第17條第1 項之規定，減輕
    其刑；又被告於偵查及審理中均自白犯行，已如前述，再依
    同條例第17條第2 項之規定，減輕其刑，且遞減之。另按自
    首與自白同屬被告對犯罪事實坦白，其坦白在未發覺前為自
    首，在發覺後則為自白，合於自首要件者，當然包括自白之
    情形在內，於依自首規定減輕其刑後，即不能再依自白之規
    定，予以遞減；又自首及在偵查中自白者，分採強制減輕及
    任意減輕主義，此兩種減輕，在本質上不能同時並用（最高
    法院76年度台上字第8474號、82年度台上字第2191號判決意
    旨參照）。據此，因合於自首要件者，本質上當然包括自白
    情形在內，就同一法律評價之事實，自不宜重複評價，且刑
    法第62條之自首係採「任意減輕」主義，與前揭毒品危害防
    制條例第17條第2 項之自白所採「強制減輕」主義不同，兩
    者亦無法併用（臺灣高等法院暨所屬法院99年法律座談會刑
    事類提案第22號參照），查被告於員警尚未發覺其犯罪前，
    主動坦認販賣愷他命予李明軒之犯行，此有警詢筆錄1 份可
    憑（見偵字第22687 號卷第47頁反面），固屬自首而受裁判
    ，然因被告已適用毒品危害防制條例第17條第2 項之強制減
    刑規定減輕其刑，揆諸前揭說明，自無法再適用自首之任意
    減刑規定予以遞減其刑，一併敘明。爰審酌被告年紀尚輕，
    竟意圖營利而受僱販賣毒品，危害他人生命、身體健康，破
    壞善良社會風氣，並參酌其販賣之數量，犯罪所得，其參與
    情節，並考量其犯後主動坦承犯行態度尚佳、素行等一切情
    狀，量處如主文所示之刑，以資懲儆。
五、沒收部分：
（一）扣案如附表編號1 所示第三級毒品愷他命，雖屬違禁物，
      然與本件販賣毒品之犯行並無關連，已認定如前，應由檢
      察官另行處理，於本件不予宣告沒收。
（二）按毒品危害防制條例第19條第1 項有關沒收之規定，係刑
      法第38條第1 項第2 款、第3 項之特別規定，雖採義務沒
      收主義，但因無如同條例第18條第1 項前段「不問屬於犯
      人與否均沒收」之規定，故供犯該項所列之罪所用之物，
      仍以屬於犯人所有者為限，始得宣告沒收。查附表編號2
      所示電子磅秤1 臺，係共犯曾瑞賓所有，用以分裝愷他命
      秤重之用，已據被告陳述在卷（見本院卷第12頁反面、13
      頁），應依同條例第19條第1 項之規定沒收。至附表編號
      3 、4 所示門號0000000000（含SIM 卡1 張）、00000000
      00號（不含SIM 卡）2 支行動電話，分別係被告、共犯曾
      瑞賓所有，持以供本件販賣愷他命聯絡所用，已據被告陳
      述在卷（見本院卷第14頁），並有本院電信資料查詢表可
      參，雖未扣案，均應依毒品危害防制條例第19條第1 項規
      定宣告沒收，如全部或一部不能沒收時，應與共犯曾瑞賓
      連帶追徵其價額。未扣案之販賣毒品所得500 元，屬共同
      正犯曾瑞賓本件犯罪所得，屬其所有，應依毒品危害防制
      條例第19條第1 項規定宣告沒收，如全部或一部不能沒收
      時，應以其與曾瑞賓之財產連帶抵償之。至門號00000000
      00號之SIM 卡1 張為林義鈞所申辦，非被告及共犯所有，
      自不得宣告沒收。
據上論斷，應依刑事訴訟法第299 條第1 項前段，毒品危害防制
條例第4 條第3 項、第17條第1 項、第2 項、第19條第1 項，刑
法第11條、第28條，判決如主文。
本案經檢察官吳美文到庭執行職務。
中    華    民    國   100    年    9     月    5    日
                  刑事第一庭  審判長法  官  謝順輝
                                    法  官  林虹翔
                                    法  官  張瓊華
以上正本證明與原本無異。
如不服本判決應於收受判決後10日內向本院提出上訴書狀，並應
敘述具體理由。其未敘述上訴理由者，應於上訴期間屆滿後20日
內向本院補提理由書( 均須按他造當事人之人數附繕本) 「切勿
逕送上級法院」。
                                    書記官  陳孟君
中    華    民    國   100    年    9     月    5     日
附表：
┌───┬─────────────┬─────┬────────────┐
│編號  │ 扣案物品名稱及數量       │沒收之依據│         備註           │
├───┼─────────────┼─────┼────────────┤
│  1   │扣案之愷他命白色結晶共21包│無        │檢出愷他命成分，毛重33.5│
│      │                          │          │840 公克，淨重28.7120 公│
│      │                          │          │克，取樣0.4906公克，驗餘│
│      │                          │          │淨重28.2214 公克，純度  │
│      │                          │          │79.9% ，純質淨重22.9409 │
│      │                          │          │公克（見偵字第22688 號卷│
│      │                          │          │第65、67頁），與本案並無│
│      │                          │          │關連，不予沒收。        │
├───┼─────────────┼─────┼────────────┤
│  2   │扣案之電子磅秤1臺         │毒品危害防│共犯曾瑞賓所有          │
│      │                          │制條例第19│                        │
│      │                          │條第1 項  │                        │
├───┼─────────────┼─────┼────────────┤
│  3   │未扣案之門號0000000000號之│毒品危害防│該門號SIM 卡為共犯曾瑞賓│
│      │行動電話（內含SIM卡壹張） │制條例第19│申辦                    │
│      │                          │條第1 項  │                        │
├───┼─────────────┼─────┼────────────┤
│  4   │未扣案之門號0000000000號之│毒品危害防│該門號SIM卡為林義鈞申辦 │
│      │行動電話（不含SIM卡）     │制條例第19│                        │
│      │                          │條第1 項  │                        │
└───┴─────────────┴─────┴────────────┘
附錄本案論罪科刑之法條：
毒品危害防制條例第4 條第3 項製造、運輸、販賣第三級毒品者
，處5 年以上有期徒刑，得併科新臺幣7 百萬元以下罰金。